【裁判字號】    96,訴,4197
【裁判日期】    970430
【裁判案由】    毒品危害防制條例
【裁判全文】
臺灣板橋地方法院刑事判決              96年度訴字第4197號
公  訴  人  臺灣板橋地方法院檢察署檢察官
被      告  甲○○
上列被告因違反毒品危害防制條例案件，經檢察官提起公訴 (96
年度毒偵字7506號)， 本院於準備程序進行中，被告就被訴之事
實為有罪之陳述，經告知被告簡式審判程序之旨，並聽取當事人
之意見後，裁定進行簡式審判程序，判決如下：
    主  文
甲○○施用第一級毒品，累犯，處有期徒刑壹年貳月，扣案如附
表編號1 所示之物品沒收銷燬、編號2 、3 所示之物品沒收。
    事  實
一、甲○○前於90年間，因施用毒品案件，經本院以90年度毒聲
    字第1742號裁定送勒戒處所觀察、勒戒後，認無繼續施用毒
    品傾向，於90年5 月7 日執行完畢釋放，並經臺灣板橋地方
    法院檢察署檢察官以90年度毒偵字第1861號為不起訴處分確
    定；又於92年間，因施用毒品案件，經本院裁定送觀察、勒
    戒後，認有繼續施用毒品傾向，再經裁定令入戒治處所施以
    強制戒治，於民國93年1 月9 日因法律修正而出所，並經本
    院判處有期徒刑6 月確定，復於93、94年間因施用毒品案件
    ，經本院先後判處有期徒刑10月、10月，於95年12月17日假
    釋期滿以執行完畢論，又於96年間，因施用毒品案件，經本
    院判處有期徒刑1 年8 月，於尚未執行之際，竟基於施用海
    洛因之犯意，於96年9 月28日採尿時回溯26小時內某時，在
    臺北縣樹林市○○路○段218號2樓住處，以將第一級毒品海
    洛因摻水施打之方式施用海洛因一次。嗣於同日10時許，在
    臺北縣樹林市○○路○ 段103 號旁廁所內，為警查獲，並扣
    得其所有之海洛因1 小包（毛重0.29公克、淨重0.09公克）
    、注射針筒1 支。
二、案經臺北縣政府警察局三峽分局報請臺灣板橋法院檢察署檢
    察官偵查起訴。
    理  由
壹、程序部分：按除被告所犯為死刑、無期徒刑、最輕本刑為三
    年以上有期徒刑之罪或高等法院管轄第一審案件者外，於第
    一次審判期日前之準備程序進行中，被告先就被訴事實為有
    罪之陳述時，審判長得告知被告簡式審判程序之旨，並聽取
    當事人、代理人、辯護人及輔佐人之意見後，裁定進行簡式
    審判程序，刑事訴訟法第273條之1第1項定有明文。經核本
    件被告甲○○所犯係死刑、無期徒刑、最輕本刑為三年以上
    有期徒刑以外之罪，其於準備程序中就被訴事實為有罪之陳
    述，經法官告知簡式審判程序之旨，並聽取公訴人、被告之
    意見後，本院爰依首揭規定，合議裁定由受命法官獨任進行
    簡式審判程序，合先敘明。
貳、實體方面：
一、前開犯罪事實，業據被告甲○○於本院審理中坦承不諱，且
    其為警查獲時所採集之尿液，經送臺灣檢驗科技股份有限公
    司檢驗結果，確有鴉片（嗎啡）陽性反應，有該公司96年10
    月23日濫用藥物尿液檢驗報告乙份附卷為證，並有扣案如附
    表所示之物品附卷可資佐證，足證被告之前開自白核與事實
    相符。
二、又按毒品危害防制條例於92年7 月9 日修正公布，自93年1
    月9 日施行，其中第20條、第23條將施用毒品之刑事處遇程
    序，區分為「初犯」及「5 年內再犯」、「5 年後再犯」，
    依其立法理由之說明：「初犯」，經觀察、勒戒或強制戒治
    後，應為不起訴處分或不付審理之裁定；經觀察、勒戒或強
    制戒治執行完畢釋放後，「5 年內再犯」者，因其再犯率甚
    高，原實施之觀察、勒戒及強制戒治既已無法收其實效，爰
    依法追訴或裁定交付審理。至於經觀察、勒戒或強制戒治執
    行完畢釋放後，「5 年後再犯」者，前所實施之觀察、勒戒
    或強制戒治已足以遮斷其施用毒品之毒癮，為期自新及協助
    其斷除毒癮，仍適用「初犯」規定，先經觀察、勒戒或強制
    戒治之程序。從而依修正後之規定，僅限於「初犯」及「5
    年後再犯」二種情形，始應先經觀察、勒戒或強制戒治程序
    。倘被告於5 年內已再犯，經依法追訴處罰，縱其第3 次（
    或第3 次以上）再度施用毒品之時間，在初犯經觀察、勒戒
    或強制戒治執行完畢釋放5 年以後，已不合於「5 年後再犯
    」之規定，且因已於「5 年內再犯」，顯見其再犯率甚高，
    原實施觀察、勒戒或強制戒治，已無法收其實效，即應依該
    條例第10條處罰，最高法院95年5 月9 日95年度第7 次刑事
    庭會議決定意旨可資參照。又被告前於90年間，因施用毒品
    案件，經本院以90年度毒聲字第1742號裁定送勒戒處所觀察
    、勒戒後，認無繼續施用毒品傾向，於90年5 月7 日執行完
    畢釋放，並經臺灣板橋地方法院檢察署檢察官以90年度毒偵
    字第1861號為不起訴處分確定；又於92年間，因施用毒品案
    件，經本院裁定送觀察、勒戒後，認有繼續施用毒品傾向，
    再經裁定令入戒治處所施以強制戒治，於民國93年1 月9 日
    因法律修正而出所，並經本院判處有期徒刑6 月確定，復於
    93、94年間因施用毒品案件，經本院先後判處有期徒刑10月
    、10月，於95年12月17日假釋期滿以執行完畢論，此有臺灣
    高等法院被告前案紀錄表乙紙在卷可稽。足徵被告係於觀察
    、勒戒執行完畢釋放後5 年內已再犯施用毒品罪，經依法追
    訴處罰，再犯本件毒品危害防制條例第10條之罪。本件事證
    明確，是被告施用第一級毒品安非他命之犯行，洵足認定，
    應依法論科。
三、核被告甲○○所為，係犯毒品危害防制條例第10條第1 項施
    用第一級毒品之罪。又被告因其施用行為，而持有第一級毒
    品海洛因之持有行為，其持有之低度行為應為施用之高度行
    為所吸收，不另論罪。又被告有如事實欄所載之科刑紀錄，
    有此有臺灣高等法院被告前案紀錄表附卷為證，是被告受徒
    刑執行完畢，五年內再故意犯本件有期徒刑以上之本罪，為
    累犯，應依刑法第47條之規定加重其刑。爰審酌被告之素行
    、犯罪之動機、目的、手段，智識程度、施用毒品祗係戕害
    其自己身心，並無加害他人，兼衡本件施用毒品之次數僅一
    次，犯罪後業已坦承犯行，態度良好等一切情狀，量處如主
    文所示之刑，以示懲儆。又扣案如附表編號一所示之第一級
    毒品海洛因，為查獲之毒品，爰依毒品危害防制條例第18條
    前段宣告沒收銷燬之，至其餘之物品，均係被告所有分別供
    其施用第一級毒品所用之物，爰依法宣告沒收之。
據上論斷，應依刑事訴訟法第273 條之1 第1 項、第299 條第1
項前段，毒品危害防制條例第10條第1 項、第18條前段，刑法第
11條前段、第47條、第38條第1 項第2 款，判決如主文。
本案經檢察官乙○○到庭執行職務。
中    華    民    國    97    年    4     月    30    日
                  刑事第十一庭  法  官  徐 蘭 萍
以上正本證明與原本無異
如不服本判決應於送達後十日內向本院提出上訴狀
                                 書記官 莊 川 億
中    華    民    國    97    年    4     月    30    日
附錄本案論罪科刑法條全文：
毒品危害防制條例第十條
施用第一級毒品者，處六月以上五年以下有期徒刑。
施用第二級毒品者，處三年以下有期徒刑。
附表：
┌───┬────────────┬────┬──────────┐
│ 編號 │       證物名稱         │  數量  │  備註              │
├───┼────────────┼────┼──────────┤
│  一  │ 第一級毒品海洛因       │淨重0.09│ 查獲之煙毒         │
│      │                        │公克    │                    │
├───┼────────────┼────┼──────────┤
│  二  │ 包裝海洛因之空袋       │  1個   │係用以包裝防止毒品受│
│      │                        │        │潮潮濕使用之物，係供│
│      │                        │        │施用毒品所用之物    │
├───┼────────────┼────┼──────────┤
│  三  │ 注射針筒               │  1支   │ 供施用毒品所用之物 │
└───┴────────────┴────┴──────────┘


司法院資訊處製作；財團法人民間司法改革基金會備份。
